【裁判字號】    96,交聲,1386
【裁判日期】    970201
【裁判案由】    違反道路交通管理處罰條例聲明異議
【裁判全文】
臺灣士林地方法院交通事件裁定        96年度交聲字第1385號
原處分機關  交通部公路總局臺北區監理所
異  議  人
即受處分人  甲○○
上列異議人因違反道路交通管理處罰條例案件，對於交通部公路
總局臺北區監理所於民國96年9 月19日所為之處分（原處分案號
：北監自裁字裁40-AC0000000、裁40-AC0000000號）聲明異議，
本院裁定如下：
    主  文
原處分均撤銷。
甲○○不罰。
    理  由
一、原處分意旨略以：異議人即受處分人甲○○所有之車號T4-5
    672 號自用一般小客車，於民國94年5 月25日23時40分許及
    同年6 月19日23時52分許，分別行經臺北市士林區○○○路
    ○ 段378 巷口及中山北路4 段由南往北方向，各有「駕駛人
    行車速度，超過規定之最高時速未滿20公里」之違規，故就
    前開2 次違規行為，各依道路交通管理處罰條例第40條第13
    款規定，裁處異議人罰鍰新臺幣（以下同）2,200 元等語。
二、聲明異議意旨略以：異議人所有之車號T4-5672 號自用一般
    小客車，於91年3 月因自動變速箱損壞送至翔群修車廠維修
    ，因無力負擔維修費用，遂一直停放在修車廠，直至94年間
    修車廠通知該車輛已為臺北市環保局執行廢棄回收，且車牌
    亦已遺失，其被舉發之時間，未曾使用過該車輛等語。
三、按汽車駕駛人有違規行為經以科學儀器取得證據資料者，當
    場不能或不宜攔截製單舉發者，得對汽車所有人逕行舉發處
    罰，本件違規行為時之道路交通管理處罰條例（即91年9 月
    1 日起施行之道路交通管理處罰條例）第7 之2 條，固有明
    文。惟91年9 月1 日起施行之道路交通管理處罰條例第85條
    第1 項、第2 項亦規定：「本條例關於車輛所有人之處罰，
    如應歸責於運送人，租用人或使用人，亦適用之。本條例關
    於車輛所有人之處罰，如應歸責於車輛駕駛人者，處罰車輛
    駕駛人」，明白揭示可歸責原則。換言之，該條例有關汽車
    所有人之處罰，以可歸責為限，如能證明違規行為非可歸責
    於汽車所有人者，尚非不得主張免罰。至本件原處分機關裁
    處時之道路交通管理處罰條例（即95年7 月1 日起施行之道
    路交通管理處罰條例）第85條雖經修正為：「受舉發違反道
    路交通管理事件之受處罰人，認為受舉發之違規行為應歸責
    他人者，應於舉發違反道路交通管理事件通知單應到案日期
    前，檢附相關證據及應歸責人相關證明文件，向處罰機關告
    知應歸責人，處罰機關應即另行通知應歸責人到案依法處理
    。逾期未依規定辦理者，仍依本條例各該違反條款規定處罰
    」，此修正乃為加強行政管理，兼採可歸責及轉嫁罰主義。
    易言之，被舉發之汽車所有人如未能限期檢舉可歸責人，即
    不論汽車所有人是否為可歸責之違規行為人，均得以之為處
    罰對象。經比較修正前後之前揭規定，本件原處分機關最初
    裁處前之法律，顯較有利於受處罰者，依行政罰法第5 條之
    規定，自應適用91年9 月1 日起施行之道路交通管理處罰條
    例第85條之規定。
四、經查94年5 月25日23時40分許及同年6 月19日23時52分許，
    懸掛異議人所申領「T4-5672 號牌」之車輛，分別行經臺北
    市士林區○○○路○ 段378 巷口及中山北路4 段由南往北方
    向，且均有違規超速行駛之情事，此有採證照片3 張附卷可
    證，固堪認定。然證人簡世隆於本院95年度交聲字第272 號
    調查時具結證稱：T4-5672 號車輛，於91年3 月5 日拖吊至
    修車廠後，因異議人考慮維修費用，遂一直擱置在修車廠，
    直到94年初，修車廠鐵皮屋被臺北市政府要求拆除，伊等就
    把該車放在廠外門口，並通知異議人處理，放置一段時間後
    ，環保局貼單要拖走，伊等就通知異議人，其表示不要車子
    了，讓環保局處理，該車在94年6 月中被環保局拖走等語，
    此經本院依職權調取本院95年度交聲字第272 號案卷核閱屬
    實，是異議人於91年3 月5 日起，顯已喪失對系爭車輛及車
    牌之實際占有。又案外人張宗鎮曾於94年8 月25日15時許，
    因駕駛懸掛前揭車牌之車輛，為警在台北市○○○路路攔停
    舉發「使用註銷之牌照行駛」違規，並扣得前揭車牌2 面，
    此有舉發通知單1 紙在卷可稽，94年8 月25日懸掛前揭車牌
    之車輛，亦顯非由異議人所駕駛。足認異議人自93年3 月5
    日起至94年8 月25日止，應已無使用前揭車輛車牌之情事。
    異議人辯稱其非本件2 次超速違規之行為人，尚非無據，可
    以採信。
五、異議人既非本件2 次超速違規可歸責之駕駛人，依照前開說
    明，尚非不得主張免罰。原處分未經比較道路交通管理處罰
    條例第85條規定之修正，誤引對異議人較為不利之現行道路
    交通管理處罰條例第85條規定，認異議人為汽車所有人，經
    逕行舉發，未限期檢附相關證據及應歸責人相關證明文件，
    向處罰機關告知應歸責人，而遽為裁罰，難認允當。異議人
    不服聲明異議，為有理由，自應由本院將原處分均撤銷，並
    另諭知異議人不罰，以資適法。
據上論斷，應依道路交通管理處罰條例第87條第2 項、道路交通
案件處理辦法第20條前段，裁定如主文。
中    華    民    國    97    年    2     月    1     日
                  交通法庭法  官  周群翔
以上正本證明與原本無異。
如不服本裁定應於送達後5 日內向本院提出抗告狀。
                          書記官  劉育君
中    華    民    國    97    年    2     月    1     日


司法院資訊處製作；財團法人民間司法改革基金會備份。
